台灣新竹地方法院刑事判決　　　　　　　　　　　　　九十年度交易字第一六六號
　　公　訴　人　台灣新竹地方法院檢察署檢察官
　　被　　　告　乙○○
右列被告因過失傷害案件，經檢察官提起公訴（九十年度偵字第二六八一號），本院
判決如左：
    主  文
乙○○因過失傷害人，處拘役拾日，如易科罰金，以佰元折算壹日。
    事  實
一、乙○○於民國八十九年八月十二日上午，駕駛車牌號碼ＪＦ—二五七五號自用小
    客車，沿新竹縣新豐鄉○○路附近產業道路往康樂路方向行駛，於上午十一時四
    十分許，行經該產業道路與茄苳路路口時，擬左彎進入茄苳路前往康樂路時，其
    本應注意汽車行駛至無號誌之交岔路口時，支線道車應暫停讓幹線道車先行，且
    依當時之情形，並無不能注意之情事，竟疏未注意，貿然由其原本駕駛屬支線道
    路之產業道路左彎進入屬於幹線道路之茄苳路，適有甲○○駕駛車牌號碼ＪＲ—
    九九五三號自用小客車沿茄苳路往建興路方向行駛至該交岔路口，而甲○○亦疏
    未注意行經無號誌路口應減速慢行以及汽車行駛時駕駛人應注意車前狀況，並隨
    時採取必要之安全措施，因之二人所駕駛之自用小客車發生碰撞，致甲○○受有
    頸部皮下氣腫及縱膈腔氣腫之傷害。
二、案經被害人甲○○訴由新竹縣警察局竹北分局報告台灣新竹地方法院檢察署檢察
    官偵查起訴。
    理  由
一、訊據被告乙○○固不否認有於前揭時間地點與告訴人甲○○發生碰撞之事實，惟
    否認有何過失傷害之行為，辯稱：轉彎時已經看見告訴人之車，所以煞車將車停
    妥，係告訴人煞車不及撞到伊車所致，告訴人所受之傷害係安全氣囊引爆所致，
    以及告訴人之女兒未繫安全帶，可見告訴人亦未繫安全帶等語。經查：被告駕駛
    車輛自產業道路與茄苳路之交叉路口突然駛出，致告訴人煞車不及因而發生撞擊
    之事實，業據告訴人甲○○於警訊時（偵卷第五頁）、偵查中（偵卷第二十一頁
    ）以及本院調查時（九十年十一月二十一日訊問筆錄）指述明確，另在產業道路
    與茄苳路路口（即被告車輛之左側）有一圍牆，而該圍牆之高度高於一般車輛之
    高度，此有現場照片二幀在卷可稽，且依現場情形，被告車輛之車頭已經開始左
    轉進入茄苳路（依事故現場圖所繪情形，被告尚未達中心處即開始左彎），而被
    告車輛係車頭中央位置與告訴人車輛車頭右前側互相撞擊，亦有事故現場圖附卷
    可憑（偵卷第八頁），從而，依照被告車輛之位置以及現場圍牆照片以觀，被告
    於左轉之前，被告左側之視線遭圍牆所遮蔽，並無從看見茄苳路上行車之狀況，
    且肇事現場被告之車輛僅車頭之部分進入茄苳路，車尾之一部分尚在產業道路上
    ，亦足見被告逕行左彎進入茄苳路後隨之發生碰撞，則其顯然係被告並未注意茄
    苳路之行車狀況而貿然左彎進入茄苳路，而適告訴人亦未於行經無號誌路口減速
    慢行以及注意車前狀況所致，是被告所辯：於轉進茄苳路時有看茄苳路有無來車
    ，係告訴人煞車不及而碰撞等語，顯非屬實，委不足採，應以告訴人所述之情形
    為真；次按汽車行駛至無號誌之交岔路口，支線道車應暫停讓幹線道車先行，道
    路交通安全規則第一百零二條第一項第二款定有明文，而被告既為領有駕駛執照
    之合格駕駛人，對於上開規定，理應知之甚詳，尤其肇事路段之圍牆已經遮蔽被
    告左側之視線，已如前述，則其自不能於注意茄苳路行車狀況之前即貿然左彎；
    況肇事當時天候晴、光線為日間自然光線、道路為村里道路、路面乾燥無缺陷、
    無障礙物等情，亦有道路交通事故調查報告表在卷可稽（偵卷第七頁），是依照
    當時之情形，被告並無不能注意之情事；另被告未遵守規定之情，亦據台灣省竹
    苗區車輛行車事故鑑定委員會以及台灣省車輛行車事故覆議鑑定委員會鑑定無誤
    ，復有鑑定意見書以及覆議委員會回函在卷足憑（偵卷第二十六頁、第三十六頁
    ）；職是之故，本件被告駕駛車輛應注意汽車行駛至無號誌之交岔路口，支線道
    車應暫停讓幹線道車先行，能注意，而疏未注意遵守上開交通安全規則之規定，
    則其對於本件肇事顯有過失甚明，至告訴人駕駛車輛雖亦有疏未注意行經無號誌
    路口應減速慢行以及注意車前狀況之過失，惟此尚不足以影響被告過失罪責之成
    立，附此敘明；而告訴人確因本件車禍受有頸部皮下氣腫及縱膈腔氣腫之傷害，
    亦有長庚醫院診斷證明書一紙在卷可稽（偵卷第十頁），雖被告辯稱告訴人所受
    之傷害係安全氣囊所造成等語，然安全氣囊係依照其設計，於二車碰撞時自動充
    氣以保護車內之人，並非告訴人所能控制，且本件碰撞係因被告過失行為所致（
    告訴人亦有過失）已如前述，是被告之過失行為與告訴人之受傷害結果間，有相
    當因果關係；另被告亦辯稱告訴人並未使用安全帶等語，惟被告係以告訴人之女
    未繫安全帶資為論據，然縱認告訴人之女未使用安全帶，亦不足以推論告訴人未
    使用安全帶，被告此項推論殊難謂與情理相符，況亦無其他之證據可資佐據，是
    尚無從認告訴人有被告所稱未使用安全帶之情形，併此說明；綜上，本件事證已
    臻明確，被告過失傷害犯行，堪予認定。
二、次按行為後法律有變更者，適用裁判時之法律，但裁判前之法律有利於行為人者
    ，適用最有利於行為人之法律，刑法第二條第一項定有明文。而法律之有利不利
    於行為人，應綜其全部之結果，而為比較，再適用有利於行為人之法律處斷（最
    高法院二十四年上字第四六三四號判例參照）。查被告前開行為後，刑法第四十
    一條業於九十年一月四日修正為「犯最重本刑為五年以下有期徒刑以下之刑之罪
    ，而受六月以下有期徒刑或拘役之宣告，因身體、教育、職業、家庭之關係或其
    他正當事由，執行顯有困難者，得以一元以上三元以下折算一日，易科罰金。但
    確因不執行所宣告之刑，難收矯正之效或難以維持法秩序者，不在此限。」、「
    併合處罰之數罪，均有前項情形，其應執行之刑逾六月者，亦同。」，並於同年
    月十日公布施行，於同年月十二日生效，是被告行為後法律已有變更，而比較新
    舊法之規定，於所犯最重本刑為三年以下有期徒刑以下之刑之罪而諭知六月以下
    有期徒刑或拘役之宣告時，依舊法之規定應為易科罰金之諭知，而依新法之規定
    ，尚得於裁判時審酌矯正之效以及維持法秩序等情事，而得不為易科罰金之諭知
    ，因此，綜合新舊法全部結果以觀，以舊法為輕，則依刑法第二條第一項但書之
    規定，自應適用舊法即行為時之刑法第四十一條之規定，合先敘明。
三、核被告所為，係犯刑法第二百八十四條第一項前段之過失傷害罪。爰審酌被告素
    行良好未有犯罪紀錄、應負肇事主因之過失程度、告訴人亦有肇事次因之過失、
    被害人所受傷害之情形、以及被告態度等一切情狀，量處如主文所示之刑，並諭
    知易科罰金之折算標準。
四、據上論斷，應依刑事訴訟法第二百九十九條第一項前段，刑法第二條第一項但書
    、第二百八十四條第一項前段、修正前第四十一條，罰金罰鍰提高標準條例第一
    條前段、第二條，判決如主文。
本案經檢察官林佳穎到庭執行職務。
中      華      民      國    九十一    年      八      月      六      日
                              台灣新竹地方法院刑事第二庭
                    法      官    蘇  嘉  豐
右正本證明與原本無異。
如不服本判決，應於判決送達後十日內向本院提出上訴狀( 應附繕本 )。
                                  書  記  官    賴  寶  合
中      華      民      國    九十一    年      八      月      六      日
附錄本案論罪科刑所適用法條全文：
刑法第二百八十四條第一項
因過失傷害人者，處六月以下有期徒刑、拘役或五百元以下罰金。致重傷者，處一年
以下有期徒刑、拘役或五百元下罰金。
